臺灣高雄地方法院刑事判決           100年度審訴字第2329號
公  訴  人  臺灣高雄地方法院檢察署檢察官
被      告  陳家齊
上列被告因違反毒品危害防制條例案件，經檢察官提起公訴（10
0 年度偵字第9120號），嗣因被告就被訴事實為有罪陳述，經本
院告知簡式審判程序意旨並聽取公訴人及被告之意見後，本院合
議庭裁定由受命法官獨任依簡式審判程序審理，判決如下：
    主  文
陳家齊施用第二級毒品，累犯，處有期徒刑玖月。扣案之吸食器
壹組、玻璃球捌個，均沒收；又施用第一級毒品，累犯，處有期
徒刑壹年貳月。應執行有期徒刑壹年拾月。扣案之吸食器壹組、
玻璃球捌個，均沒收。
    事  實
一、陳家齊前於民國93年間，因施用毒品案件，經本院以93年度
    毒聲字第690 號裁定令入勒戒處所施以觀察、勒戒後，認有
    繼續施用毒品之傾向，再以93年度毒聲字第1613號裁定令入
    戒治處所施以強制戒治，於94年3 月18日停止戒治處分執行
    完畢釋放，並經臺灣高雄地方法院檢察署檢察官以94年度戒
    毒偵字第160 號為不起訴處分確定；又於前開強制戒治執行
    完畢釋放後5 年內之96年間，因施用第一、二級毒品案件，
    經本院以96年度訴字第1029號分別判處有期徒刑1 年、7 月
    ，應執行有期徒刑1 年6 月確定。另因竊盜案件，經本院以
    95年度簡字第6461號判處有期徒刑6 月確定，並以96年度聲
    減字第3194號裁定減為有期徒刑3 月確定；又因搶奪、竊盜
    案件，經本院以98年度訴緝字第28號分別判處有期徒刑9 月
    、7 月，減為有期徒刑4 月15日、3 月15日，並與前開有期
    徒刑3 月合併定應執行刑為有期徒刑9 月確定，於98年12月
    9 日縮刑期滿執行完畢。詎其猶不知悔改，復基於施用第二
    級毒品之犯意，於100 年3 月7 日下午1 時許，在高雄市○
    ○區○○路23號住處內，以將第二級毒品甲基安非他命置於
    玻璃球內燒烤之方式，施用甲基安非他命1 次。另基於施用
    第一級毒品之犯意，於同日晚上8 、9 時許，在同一地點，
    以將第一級毒品海洛因摻入香菸點燃之方式，施用海洛因1
    次。嗣於同年3 月8 日下午6 時許，因涉犯販賣毒品案件，
    為警持本院核發之搜索票前往上址執行搜索，扣得其所有供
    施用甲基安非他命所用之吸食器1 組、玻璃球8 個及甲基安
    非他命共8 包（所涉販賣毒品罪部分，現由本院以100 年度
    審訴字第2543號案件審理中），經其同意採尿送驗後，結果
    呈嗎啡、安非他命、甲基安非他命陽性反應，始悉上情。
二、案經高雄縣政府警察局三民第二分局移送臺灣高雄地方法院
    檢察署檢察官偵查起訴。
    理  由
一、本件被告陳家齊所犯均係死刑、無期徒刑、最輕本刑為3 年
    以上有期徒刑以外之罪，其於審判程序中就被訴事實為有罪
    之陳述，經法官告知簡式審判程序之旨，並聽取公訴人及被
    告之意見後，經本院合議庭裁定由受命法官獨任進行簡式審
    判程序。又本件卷內之證據調查，依同法第273 條之2 規定
    ，不受第159 條第1 項關於傳聞法則規定之限制，依法均有
    證據能力，合先敘明。
二、訊據被告對上揭犯罪事實坦承不諱，且被告為警查獲後，經
    採其尿液送驗結果，呈現嗎啡、安非他命、甲基安非他命陽
    性反應，有尿液採證代碼對照表、高雄市立凱旋醫院100 年
    4 月28日轉碼編號A00000000 號濫用藥物尿液檢驗報告各1
    份在卷可稽（見偵卷第28至29頁），並有扣案之吸食器1 組
    及玻璃球8 個可資佐證，足見被告之任意性自白均與事實相
    符，得為認定被告犯罪之依據。是以，被告上開施用第一、
    二級毒品之犯行，均堪以認定。
三、按海洛因及甲基安非他命分別係毒品危害防制條例第2 條第
    2 項第1 款、第2 款所稱之第一、二級毒品，依法不得持有
    、施用。次按毒品危害防制條例於92年7 月9 日修正公布，
    自93年1 月9 日施行，其中第20條、第23條將施用毒品之刑
    事處遇程序，區分為「初犯」及「5 年內再犯」、「5 年後
    再犯」。依其立法理由之說明：「初犯」，經觀察、勒戒或
    強制戒治後，應為不起訴處分或不付審理之裁定；經觀察、
    勒戒或強制戒治執行完畢釋放後，「5 年內再犯」者，因其
    再犯率甚高，原實施之觀察、勒戒及強制戒治既已無法收其
    實效，爰依法追訴或裁定交付審理。至於經觀察、勒戒或強
    制戒治執行完畢釋放後，「5 年後再犯」者，前所實施之觀
    察、勒戒或強制戒治已足以遮斷其施用毒品之毒癮，為期自
    新及協助其斷除毒癮，仍適用「初犯」規定，先經觀察、勒
    戒或強制戒治之程序。從而依修正後之規定，僅限於「初犯
    」及「5 年後再犯」二種情形，始應先經觀察、勒戒或強制
    戒治程序。倘被告於5 年內已再犯，經依法追訴處罰，縱其
    第3 次（或第3 次以上）再度施用毒品之時間，在初犯經觀
    察、勒戒或強制戒治執行完畢釋放5 年以後，已不合於「5
    年後再犯」之規定，且因已於「5 年內再犯」，顯見其再犯
    率甚高，原實施觀察、勒戒或強制戒治，已無法收其實效，
    即應依該條例第10條處罰（最高法院95年度第7 次刑事庭會
    議決議參照）。查本件被告有如事實欄所載，受強制戒治執
    行完畢後5 年內，又於96年間，因施用第一、二級毒品案件
    ，經本院以96年度訴字第1029號分別判處有期徒刑1 年、7
    月，應執行有期徒刑1 年6 月確定之事實，有臺灣高等法院
    被告前案紀錄表1 份在卷可憑，足認其再犯率甚高，原實施
    強制戒治程序，顯無法遮斷其毒癮而收其實效，則其本件於
    前揭時、地再度施用海洛因及甲基安非他命之犯行，即非屬
    該條例第20條第3 項所稱「5 年後再犯」之情形，揆諸前揭
    最高法院決議意旨，自應依該條例第10條之規定予以追訴處
    罰。從而，本件事證明確，被告涉犯毒品危害防制條例第10
    條第1 項、第2 項之罪，應堪認定。
四、核被告所為，係犯毒品危害防制條例第10條第1 項、第2 項
    之施用第一級、第二級毒品罪。其為施用而持有第一級毒品
    海洛因及第二級毒品甲基安非他命之低度行為，應為其施用
    之高度行為所吸收，均不另論罪。被告先後二次施用毒品之
    行為，犯意各別，行為互殊，應予分論併罰。又被告有如事
    實欄所載，受有期徒刑執行完畢之事實，有上開臺灣高等法
    院被告前案紀錄表在卷可參，其受徒刑之執行完畢，5 年內
    故意再犯此二件有期徒刑以上之罪，均為累犯，應各依刑法
    第47條第1 項規定，加重其刑。爰審酌被告前有贓物、搶奪
    、多次竊盜及施用毒品前科，素行不佳，有上開臺灣高等法
    院被告前案紀錄表可參，其經觀察、勒戒、強制戒治及刑之
    執行後，仍未能徹底戒絕毒品，再犯此二件施用毒品罪，顯
    見其意志不堅，毫無戒毒悔改之意，且其施用毒品造成家庭
    負擔，對於國家、社會治安有潛在之危險及影響，行為實有
    不該，惟念及被告於本院審理時終能坦承犯行，態度尚可，
    並考量其犯罪動機、目的、所生危害，及其自稱國中肄業，
    入監執行前以做工維生，月薪新臺幣3 、4 萬等一切情狀（
    見本院卷第58頁），分別量處如主文所示之刑，並定其應執
    行之刑，以示懲儆。另扣案之吸食器1 組及玻璃球8 個，均
    為被告所有供施用甲基安非他命所用之物，經其陳明在卷（
    見本院卷第56頁），爰依刑法第38條第1 項第2 款規定宣告
    沒收。至被告為警查扣之甲基安非他命8 包及其餘物品，因
    其所涉販賣毒品案件，現由本院以100 年度審訴字第2543號
    案件審理中，復無證據證明該等物品與其本件施用第一、二
    級毒品犯行直接相關，爰均不於本案宣告沒收銷燬或沒收，
    附此敘明。
據上論斷，應依刑事訴訟法第299 條第1 項前段、第273 條之1
第1 項，毒品危害防制條例第10條第1 項、第2 項，刑法第11條
前段、第47條第1 項、第51條第5 款，判決如主文。
本案經檢察官王兆琳到庭執行職務。
中    華    民    國    100   年     9    月    6     日
                      刑事第十庭      法  官  周佳佩
以上正本證明與原本無異。
如不服本判決應於收受判決後10日內向本院提出上訴書狀，並應
敘述具體理由。其未敘述上訴理由者，應於上訴期間屆滿後20日
內向本院補提理由書（均須按他造當事人之人數附繕本) 「切勿
逕送上級法院」。
中    華    民    國    100   年    9     月    6     日
                                      書記官  李承悌
附錄本案論罪科刑法條：
毒品危害防制條例第10條
施用第一級毒品者，處6 月以上5 年以下有期徒刑。
施用第二級毒品者，處3 年以下有期徒刑。